最高法院刑事判決
                                   111年度台上字第2403號
上  訴  人  臺灣高等檢察署檢察官黃和村
被      告  陳易琳                     


上列上訴人因被告加重詐欺案件，不服臺灣高等法院中華民國11
1年2月17日第二審判決（110年度上訴字第2940號，起訴案號：
臺灣新竹地方檢察署109年度偵字第6934號），提起上訴，本院
判決如下：
    主  文
原判決撤銷，發回臺灣高等法院。
    理  由
一、本件原判決以公訴意旨略以：被告陳易琳有如原判決理由欄
    （下稱理由欄）一所載提供其申設之台新國際商業銀行帳號
    000-00000000000000號帳戶（下稱台新銀行帳戶）、玉山商
    業銀行帳號000-0000000000000號帳戶（下稱玉山銀行帳戶
    ）予暱稱「許芳瑜」、「陳建穎」、「曾偉峯」等人，供其
    等所屬之詐欺集團成員對告訴人翁珍蕓、林美慧施用詐術，
    致告訴人等陷於錯誤，而分別匯款至上開帳戶內，再由被告
    依指示擔任車手，於民國109年4月7日先後自各該金融機構
    或自動櫃員機提領詐欺所得款項，並輾轉交予「曾偉峯」指
    示之真實姓名年籍不詳之詐欺集團成員，因認被告涉犯刑法
    第339條之4第1項第2款之三人以上共同詐欺取財罪、組織犯
    罪防制條例第3條第1項後段參與犯罪組織罪嫌。惟經審理結
    果，則以依據被告提出其應徵工作時與暱稱「許芳瑜」之臉
    書通訊內容、其與暱稱「曾偉峯」及「陳建穎」聯絡之LINE
    通訊內容、同時期傳送多家不同事業主之求職履歷等資料，
    說明被告當時確有求職之需求，詐欺集團成員為取信於被告
    ，使用如「主管」等一般工作上職稱，並以簡歷、個人資料
    索取、報到、打卡、請假、薪水計算方式等各式勞動細節事
    項，偽以通常社會上常見應徵工作之外觀來取信於被告，使
    被告主觀上認知其係應徵財務助理，不知對方為詐欺集團，
    持續確信其乃從事合法之職業，佐以其年僅24歲，輔以其月
    薪為新臺幣（下同）2萬5千元，並非顯不合常情之高價報酬
    ，況且被告並未交付其台新銀行及玉山銀行帳戶之提款卡或
    密碼，該2銀行之帳戶仍在被告自己實力支配之下，難認被
    告於提領並交付本案帳戶內之金錢時，即已認識或預見其帳
    戶資料恐遭他人作為詐欺取財及掩飾或隱匿特定犯罪所得財
    物之工具等情，因而撤銷第一審科刑之判決，改判諭知被告
    無罪。固非無見。
二、審理事實之法院，對於卷內被告有利及不利之直接、間接證
    據，應一律注意，詳為調查，綜合全案證據資料，本於經驗
    法則與論理法則以定其取捨，並將取捨證據及得心證之理由
    ，於判決內詳加說明，且不得將各項證據予以割裂，分別單
    獨觀察判斷。又證據雖已調查，但尚有其他足以影響結果之
    重要疑點或證據並未調查釐清，仍難遽為被告有利或不利之
    認定，否則即有調查職責未盡之違法。
三、經查：
（一）國内詐騙行為猖獗，不法詐騙份子為掩飾不法避免查緝，
       利用他人金融帳戶、金融卡及密碼確保犯罪所得免遭查
      獲，早迭經報章、媒體再三披露，政府單位亦一再宣導勿
      將金融帳戶交付他人使用。而金融帳戶之申辦並無特殊限
      制，一般民眾僅需持有雙證件，皆可以存入最低開戶金額
      之方式自由申請開設金融帳戶，且得同時在不同金融機構
      申請多數存款帳戶使用，並無使用他人帳戶之必要。
（二）被告於案發當時已成年，自承為高職畢業，曾至陶板屋餐
      廳實習、擔任作業員、工安等工作經驗，為具有一般智識
      之人。而依被告所述本件應徵工作之過程，「曾偉峯」等
      人均未曾對被告實際進行面試、被告亦全然不知公司地點
      、薪資結構、公司營運項目等細節，僅透過網路聯繫即要
      求被告提供其履歷、帳戶資料即予錄用，並以被告提供之
      帳戶作為公司收付之用，與一般公司聘僱徵才流程有異。
      遑論被告於109年4月7日下午2時47分至同日下午4時19分
      ，短短1個多小時時間，依「曾偉峯」指示，前往台新、
      玉山兩家銀行臨櫃提領2次共40萬元，ATM提款4次共12萬7
      仟元（見第一審卷第193、199頁），金額龐大，竟將該筆
      金錢交給不認識出面收款之人，未要求對方給與任何收執
      文件，任由對方攜帶金錢離開現場，均與常情不合。況被
      告於第一審審理時亦供承：「（問：你覺得什麼樣的工作
      可以這麼輕鬆，只要在LINE上打卡上下班就可以領錢？）
      ……我當時也有懷疑過，也有查詢過，這中間對方只要在LI
      NE上打卡上下班的時候，我也覺得怪怪的，所以同時我也
      有另外在找工作。」「（問：你懷疑過什麼？）懷疑對方
      是不是詐騙，或做些不正當工作……」「（問：你當時就覺
      得對方公司怪怪的，但你仍然持續以LINE打卡上下班，並
      且在109年4月7日外出為其領款？）對。」（見第一審卷
      第231、232頁）。如果無訛，被告倘已懷疑其應徵之公司
      為詐騙或是不正當工作，仍同意提供其帳戶資料並代為提
      領款項，何以主觀上沒有加入詐欺集團、加重詐欺及一般
      洗錢之認識或預見？未見原審為必要之釐清、說明，遽為
      無罪之判決，即嫌速斷。
（三）以上攸關被告於本件是否有犯罪之主觀認識或預見。原判
      決未予調查、審酌，有查證未盡及理由不備之違誤。
四、檢察官上訴意旨指摘及此，為有理由，原判決上開違誤影響
    於事實之確定，本院無從據以自為判決，應認原判決有撤銷
    發回更審之原因。
據上論結，應依刑事訴訟法第397 條、第401 條，判決如主文。
中　　華　　民　　國　　111 　年　　10　　月　　19　　日
                  刑事第六庭審判長法　官  李  英  勇
                                  法　官  洪  兆  隆
                                  法　官  楊  智  勝
                                  法　官  邱  忠  義
                                  法　官  鄧  振  球
本件正本證明與原本無異
                                  書記官
中　　華　　民　　國　　111 　年　　10　　月　　24　　日